【裁判字號】    98,消債更,491
【裁判日期】    980831
【裁判案由】    更生事件
【裁判全文】
臺灣板橋地方法院民事裁定           98年度消債更字第491號
聲  請  人  甲○○
上列當事人依消費者債務清理條例聲請更生及保全處分，本院裁
定如下：
    主  文
聲請人甲○○自中華民國九十八年八月三十一日下午四時起開始
更生程序。
本件得由司法事務官進行更生程序。
    理  由
一、按債務人與金融機構協商成立者，不得聲請更生或清算。但
    因不可歸責於己之事由，致履行顯有重大困難者，不在此限
    ；次按法院開始更生程序之裁定，應載明其年、月、日、時
    ，並即時發生效力；又法院裁定開始更生或清算程序後，得
    命司法事務官進行更生或清算程序，消費者債務清理條例第
    151 條第5 項、第45條第1 項、第16條第1 項分別定有明文
    。
二、本件聲請意旨略以：聲請人目前資產總金額為新臺幣（下同
    ）3,600,000元，債務總金額為4,625,275元，有不能清償債
    務之情事，消費者債務清理條例施行前，曾依照中華民國銀
    行公會會員辦理消費金融案件無擔保債務協商機制，與最大
    債權金融機構安泰商業銀行股份有限公司（下稱安泰銀行）
    達成協商，雙方約定聲請人自民國96年2月起，分120期，利
    率5%，每月10日以32,509元依各債權銀行債權金額比例清償
    各項債務，聲請人還款至97年 8月後復向安泰銀行申請變更
    債務協商還款方案，改自97年9月起，分120期，利率2%，每
    月清償28,037元之方式履債，而聲請人任職於新光人壽保險
    股份有限公司近2年之報稅收入總額雖分別為890,002元（96
    年）、662,012元（97年），但因其每個月已背負 24,000元
    之房屋貸款，再加上前開協商之還款金額，實在是很大的壓
    力負擔，在時機好、月薪獎金高的時候，還可以勉強負擔，
    但自97年 8月起大環境變差、薪資獎金變少，聲請人必須靠
    親友協助始能清償，支撐至98年 6月，聲請人連續4、5個月
    只領薪獎 3萬元左右、親友也無法持續協助，致毀諾協商條
    件，伊毀諾應具有不可歸責於己，致履行顯有重大困難之事
    由（見本院卷第7至8頁），且其無擔保或無優先權之債務總
    額未逾 1,200萬元，復未經法院裁定開始清算程序或宣告破
    產，依法自得聲請更生；再聲請人並不求可以更生免責，只
    希望可以在能力範圍內清償債務，故希望之清償方案為：(一)
    每月以10,000元清償所有債權銀行，6 年後剩餘之債務，再
    與債權銀行重新協商還款，或以(二)債權銀行給予 180期零利
    率，大約每月還款 15,000元左右，於6年後聲請人之子女均
    不須再就學，聲請人還款自可更加順利，一定能清償所有債
    務（見本院卷第80頁），懇請裁定開始更生等語。
三、查聲請人曾參與95年債務協商機制，於還款19期協商款項後
    ，復與最大債權金融機構協商同意變更還款條件，並還款至
    98年 6月等情，據其95年度銀行公會債務協商機制變更還款
    條件增補約據、財團法人金融聯合徵信中心當事人綜合信用
    報告及債權人清冊可證（見本院卷第34至47頁），並有安泰
    銀行98年 7月24日民事陳報狀可稽（見本院卷第62至68頁）
    ，是聲請人聲請更生，須符合「不可歸責於己，致履行顯有
    重大困難事由」之要件，方為適法；第查，聲請人主張薪資
    收入減少，雖經協商變更還款條件，但仍無法負擔房貸及協
    商還款金額，並提出財政部臺灣省北區國稅局綜合所得稅各
    類所得資料清單、新光人壽保險股份有限公司薪資單供參（
    以上，見本院卷第 28至29頁、第84至113頁），是細譯前開
    薪資證明文件，聲請人收入確有減少之趨勢，且比較其近半
    年之收入及協商還款之金額，聲請人應有無法負擔之情節，
    職此，本件聲請人之經濟狀況既已發生變化，且顯與協商當
    時迥異，是聲請人因而無力履行協商條件，難認有何應加以
    非難之必要，核認自屬不可歸責於己之事由，再本件復查無
    聲請人有消費者債務清理條例第6條第3項、第8條或第46 條
    各款所定駁回更生聲請之事由存在，則聲請人聲請更生，應
    屬有據，並依首開條文規定命由司法事務官進行本件更生程
    序，裁定如主文；至聲請人併為保全處分之聲請，因本件更
    生之聲請既經准許，則保全處分欠缺保全之必要性，爰不予
    諭知。
四、本件更生程序開始後，聲請人之更生清償方案仍應經債權人
    會議可決或由法院裁定認可方得續行，是若其更生清償方案
    未能經債權人會議可決或經法院裁定認可，則將依消費者債
    務清理條例第61條規定改行清算程序，而此節恐非有利於聲
    請人；故進入更生程序後，聲請人應禁止貪圖享受，克己自
    持、節制慾望，不得為非必要生活之消費支出，並致力提出
    足以為債權人接受或經法院認為公允之更生方案以供採擇，
    俾免更生程序須致清算程序之地步，若聲請人為繳交房屋貸
    款致未能公平清償其無擔保債權，將難採信其更生清償方案
    可為公允，附此敘明。
中    華    民    國    98    年    8     月    31    日
                  民事第三庭  法  官  何君豪
以上為正本係照原本作成。
本件不得抗告。
本裁定已於98年8月31日下午4時公告。
中    華    民    國    98    年    8     月    31    日
                              書記官  黃琴茜


司法院資訊處製作；財團法人民間司法改革基金會備份。
